臺灣苗栗地方法院刑事判決　　　　　　　99年度易字第1262號
公　訴　人　臺灣苗栗地方法院檢察署檢察官
被　　　告　林文賢
上列被告因贓物案件，經檢察官提起公訴（99年度偵字第3417號
），被告於準備程序中就被訴事實為有罪之陳述，經本院合議庭
裁定由受命法官獨任進行簡式審判程序，判決如下：
    主  文
林文賢連續犯牙保贓物罪，處有期徒刑肆月，如易科罰金，以銀
元參佰元即新臺幣玖佰元折算壹日。
    犯罪事實及理由
一、犯罪事實：
    林文賢明知其所僱用真實姓名年籍均不詳之蘇姓成年男子，
    所持有之鐵架氣壓棒2,000 支（3 尺半、5 尺半各1,000 支
    ），係自稱「林進德」之男子，於民國90年5 月28日，偽以
    柏盛興貿易有限公司之名義，打電話向賴銘宗所經營之「鑫
    堡輝有限公司」訂購，致使賴銘宗陷於錯誤，依約將上開鐵
    架氣壓棒送至台南市○區○○街337 號，嗣賴銘宗數日後持
    收取之支票，前往銀行提示時，該支票竟因存款不足無法兌
    現，賴銘宗再按址前往柏盛興貿易有限公司詢問，結果發現
    該處已人去樓空，致賴銘宗因而受騙，係詐欺取得之贓物。
    詎仍基於牙保贓物之概括犯意，受蘇姓男子之委託，連續於
    (1)90年7 月上旬某日，將上開鐵架氣壓棒（3 尺半）114 支
    ，以每支價格280 元，及鐵架氣壓棒（5 尺半）150 支，以
    每支價格300 元出售予不知情之易慶龍。(2)90年8 月上旬某
    日，再將上開鐵架氣壓棒150 支（5 尺半），以每支300 元
    之價格出售予不知情之易慶龍。(3)90年10月20日16時30分許
    ，又將上開鐵架氣壓棒（3 尺半）604 支，僱用不知情之簡
    俊勇駕駛車牌號碼IY-817號營業大貨車，載至臺北縣樹林市
    ○○街○ 段65巷38號之「翔敬傢俱工廠」，出售予不知情之
    劉書成。嗣劉書成以台北國際商業銀行土城分行帳號0000-0
    -00 、發票日90年11月30日、面額為新臺幣138,920 元之支
    票支付貨款。林文賢則因牙保上開買賣，而每次可獲得車馬
    費1%或2%，並由林文賢持上開支票交予盧蘭英換取現款，所
    得現款再交付該真實姓名年籍均不詳之蘇姓男子。
二、認定犯罪事實所憑之證據名稱：
  (1)被告於偵查及本院審理中供承牙保贓物之自白。
  (2)證人賴銘宗、劉書成、易慶龍、簡俊男、盧蘭英於警偵訊中
    之證述。
  (3)柏盛興貿易有限公司估價單、客戶資料卡、發票人「柏盛興
    貿易有限公司」支票號碼NOTN0000000、發票日期90年7 月5
    日面額835,000 元支票影本及臺南市票據交換所NO.0000000
    0 號退票理由單、盧蘭英所有之中壢內壢郵局客戶歷史交易
    清單各1 紙。
三、論罪量刑之理由：
  (1)查被告行為後，刑法部分條文業於民國94年1 月7 日修正，
    94年2 月2 日公布，並於被告行為後之95年7 月1 日施行，
    現行刑法第2 條第1 項規定：「行為後法律有變更者，適用
    行為時之法律。但行為後之法律有利於行為人者，適用最有
    利於行為人之法律。」上開規定係與刑法第1 條罪刑法定原
    則相契合而定，為貫徹法律禁止溯及既往原則，係規範行為
    後法律變更所生新舊法律比較適用之準據法，是刑法第2條
    本身雖經修正，但刑法第2 條既屬適用法律之準據法，本身
    尚無比較新舊法之問題，應一律適用裁判時之現行刑法第2
    條規定以決定適用之刑罰法律。又該次刑法修正之比較新舊
    法，應就罪刑有關之共犯、未遂犯、想像競合犯、牽連犯、
    連續犯、結合犯、以及累犯加重、自首減輕暨其他法定加減
    原因（如身分加減）與加減例等一切情形，綜其全部罪刑之
    結果而為比較（最高法院95年5 月23日95年度第8 次刑庭會
    議決議可資參照）。經查，被告行為後施行之刑法刪除第56
    條連續犯之規定，所犯各罪應依數罪併罰之規定分論併罰，
    經比較修正前後之規定，以修正前之規定較有利於被告。綜
    合上開法律修正之比較，並揆諸前揭說明及刑法第2 條第1
    項規定，本案以適用被告行為時之相關刑罰法律論處，較有
    利於被告。
  (2)核被告所為，係犯刑法第349 條第2 項牙保贓物罪。又被告
    先後3 次所犯牙保贓物之犯行，時間緊接、方法相同，復係
    觸犯構成要件相同之罪名，且係同一蘇姓男子所交付，亦為
    同一被害人所遭詐騙之物，顯係基於概括犯意反覆為之，為
    連續犯，應依修正前刑法第56條連續犯之規定，以一罪論，
    並加重其刑。爰依刑法第57條規定，審酌被告之犯罪動機、
    目的、手段尚屬單純，然已造成被害人之損害，惟念及其於
    偵查及本院審理中均坦承悔過，堪認犯後態度良好，惟尚未
    與被害人達成民事和解，並考量被告之生活狀況、品行、智
    識程度等一切情狀，量處如主文所示之刑。
  (3)被告行為後，關於易科罰金之折算標準，依被告行為時之刑
    法第41條第1 項及罰金罰鍰提高標準條例第2 條規定，係以
    銀元100 元、200 元或300 元，即新臺幣300 元、600 元或
    900 元折算1 日；依修正後刑法第41條第1 項，則係以新臺
    幣1,000 元、2,000 元或3,000 元折算1 日，經比較新舊法
    ，新法對被告並非有利，是本件自應適用被告行為時之刑法
    第41條第1 項前段規定，定易科罰金之折算標準。
三、應適用之法條：
  (1)刑事訴訟法第273 條之1 第1 項、第299 條第1 項前段、第
    310 條之2 、第454 條第1 項。
  (2)刑法第2 條第1 項前段、第349 條第2 項，修正前刑法第56
    條、第41條第1 項前段。
  (3)修正前罰金罰鍰提高標準條例第2 條。
  (4)現行法規所定貨幣單位折算新臺幣條例第2 條。
四、本判決係依刑事訴訟法第310 條之2 、第454 條第1 項製作
    ，依法僅記載當事人欄、主文、犯罪事實、證據名稱以及應
    適用之法條，其中犯罪事實部分，依同法第308 條之修正立
    法理由，亦僅記載犯罪構成要件事實，關於刑罰加重事由（
    含累犯在內）免予記載（法院辦理刑事訴訟案件應行注意事
    項第144 點參照），但仍於主文予以表明，並於應適用之法
    條欄予以引用。如不服本判決，應於判決送達之日起10日內
    ，向本院提起上訴。
本案經檢察官盧美如到庭執行職務。
中    華    民    國   100    年    1     月    27    日
                  刑事第三庭  法  官  陳文貴
以上正本證明與原本無異。
如不服本判決應於收受判決後10日內向本院提出上訴書狀，並應
應敘述具體理由。其未敘述上訴理由者，應於上訴期間屆滿後20
日內向本院補提理由書( 均須按他造當事人之人數附繕本) 「切
勿逕送上級法院」。
                              書記官  陳玲君
中    華    民    國   100    年    1     月    27    日
附記論罪之法條全文：
中華民國刑法第349條
（普通贓物罪）
收受贓物者，處 3 年以下有期徒刑、拘役或 5 百元以下罰金。
搬運、寄藏、故買贓物或為牙保者，處 5 年以下有期徒刑、拘
役或科或併科 1 千元以下罰金。
因贓物變得之財物，以贓物論。